【裁判字號】    99,交訴,57
【裁判日期】    990610
【裁判案由】    公共危險
【裁判全文】
臺灣高雄地方法院刑事判決              99年度交訴字第57號
公  訴  人  臺灣高雄地方法院檢察署檢察官
被      告  乙○○
上列被告因公共危險案件，經檢察官提起公訴（99年度偵字第
5192號），本院判決如下：
    主  文
乙○○犯不能安全駕駛動力交通工具罪，處有期徒刑參月，如易
科罰金，以新臺幣壹仟元折算壹日。又犯肇事致人傷害逃逸罪，
處有期徒刑陸月，如易科罰金，以新臺幣壹仟元折算壹日。應執
行有期徒刑捌月，如易科罰金，以新臺幣壹仟元折算壹日。
    事  實
一、乙○○於99年1 月3 日上午9 時許，在高雄市○○區○○路
    某處工地內與友人共同飲用酒類後，明知其飲用酒精後已有
    注意力無法集中等情形，已達不能安全駕駛動力交通工具之
    程度，竟不顧公眾之安危，猶於同日上午11時許，駕駛陳玉
    惠所有車牌號碼M6L-309 號重型車機返回其位於高雄縣仁武
    鄉○○村○○鄰○○街33號之住處，復自上址出發欲返回上開
    工地，而沿高雄市三民區○○○路由北往南方向在民族一路
    陸橋機車道上行駛，於同日中午12時45分許，行經高雄市三
    民區○○○路南下機車道時，丁○○騎乘其母盧素玲所有之
    車牌號碼MY9-413 號重型機車搭載友人戊○○尾隨乙○○機
    車後方，因煞車不及致其機車之前車頭擦撞乙○○機車之後
    車尾後，丁○○、戊○○人車倒地，而各受有右腳挫傷之傷
    害（過失傷害部分，未據告訴）。乙○○明知其已於上開時
    地騎乘上開重型機車肇事，復造成丁○○、戊○○人車倒地
    受傷，竟未停車查看或施予必要救助，仍繼續駕車前行而逃
    逸，嗣因丁○○在後追趕，而於高雄市新興區○○○路與同
    心路口將乙○○攔下並報警處理，經警據報前往現場處理並
    於同日下午13時37分許，當場即以儀器測試乙○○當時之呼
    氣酒精濃度為每公升1.10（mg/l）毫克，始悉上情。
二、案經高雄市政府警察局甲○○○分局移送臺灣高雄地方法院
    檢察署檢察官偵查起訴。
    理  由
一、按被告以外之人於審判外之陳述，雖不符刑事訴訟法第159
    條之1 至之4 等4 條之規定，而經當事人於審判程序同意作
    為證據，法院審酌該言詞陳述或書面陳述作成時之情況，認
    為適當者，亦得為證據；又當事人、代理人或辯護人於法院
    調查證據時，知有刑事訴訟法第159 條第1 項不得為證據之
    情形，而未於言詞辯論終結前聲明異議者，視為有前項之同
    意，同法第159 條之5 定有明文。本案下列所引用之供述及
    非供述證據，業經本院依法踐行調查證據程序，公訴人、被
    告均不爭執各該證據之證據能力，且迄本院言詞辯論終結前
    未就上開證據之證據能力聲明異議，又查無依法應排除其證
    據能力之情形，是後述所引用證據之證據能力均無疑義，依
    法自有證據能力，均得作為本案證據，先予敘明。
二、訊據被告坦承有於上揭時地酒後駕車之事實，惟矢口否認有
    何肇事逃逸犯行，辯稱：並無過失，自無肇事責任，亦無肇
    事逃逸云云。經查：
  (一)訊據被告對於明知其普通重型機車駕駛執照業因酒後駕車之
    故，經臺北市監理處於92年間因酒後駕車被吊扣吊註銷駕駛
    執照（期間自92年8 月25日至93年8 月24日），無駕駛執照
    不得駕車，仍於99年1 月3 日上午9 時許，在高雄市○○區
    ○○路某處工地內與友人共同飲用酒類後，明知其飲用酒精
    後已有注意力無法集中等情形，已達不能安全駕駛動力交通
    工具之程度，竟不顧公眾之安危，猶於同日上午11時許，無
    照駕駛陳玉惠所有車牌號碼M6L-309 號重型車機返回其位於
    高雄縣仁武鄉○○村○○鄰○○街33號之住處，復自上址出發
    欲返回上開工地，而沿高雄市三民區○○○路由北往南方向
    在民族一路陸橋機車道上行駛，於同日中午12時45分許，行
    經高雄市三民區○○○路南下機車道時，丁○○騎乘其母盧
    素玲所有之車牌號碼MY9-413 號重型機車搭載友人戊○○尾
    隨被告機車後方，因煞車不及致其機車之前車頭擦撞被告前
    開重型機車之後車尾後，丁○○、戊○○人車倒地，而各受
    有右腳挫傷之傷害，嗣經警於同日下午13時37分許，當場以
    儀器測試被告當時之呼氣酒精濃度為每公升1.10（mg/l）毫
    克之事實，坦承不諱（見本院審交訴卷第18頁、第23頁），
    核與證人丁○○、戊○○於警詢及本院審理時之證述（見警
    卷第7 頁至第12頁、本院交訴卷第17頁至第20頁）相符，並
    有高雄市政府警察局甲○○○分局長明派出所觀察測試紀錄
    表1 張、酒精濃度測定值2 紙（見警卷第16頁至第17頁）、
    高雄市政府警察局舉發違反道路交通管理事件通知單2 張（
    見警卷第18頁）、道路交通事故現場圖1 張（見警卷第19頁
    至第19頁背面）、高雄市政府警察局交通大隊交通事故談話
    紀錄表2 份（見警卷第21頁至第24頁）、道路交通事故調查
    報告表（一）、（二）各1 份（見警卷第25頁至第28頁）、
    高雄市○○○○○道路交通事故照片4 張（見警卷第29頁至
    第30頁）、M6L-309 車籍查詢基本資料詳細畫面1 紙（見警
    卷第36頁）、MY9-413 車籍查詢基本資料詳細畫面1 紙（見
    警卷第37頁）、證號查詢機車駕駛人之紙（見偵卷第2 頁）
    可稽，堪認為真實。
  (二)被告明知其已於上開時地騎乘上開重型機車肇事，復造成丁○○、戊○○人車倒地受傷，竟未停車查看或施予必要救助
    ，仍繼續駕車前行而逃逸，嗣因丁○○在後追趕，而於高雄
    市新興區○○○路與同心路口將被告攔下並報警處理之事實
    ，業據被告於偵查中及本院審理時均自承：伊知道有上開事
    故發生，但伊認為自己是被撞的，且急著回工地工作，而直
    接離開現場等語（見偵卷第6 頁至第7 頁、本院審交訴卷第
    17頁、交訴卷第19頁正背面、第23頁）；證人丁○○於警詢
    及本院審理時證稱：伊與戊○○因上開事故人車倒地，伊右
    小腿挫傷、戊○○右腳踝挫傷，被告回頭看到後，並未停車
    查看，反而加速逃逸，伊乃由後追趕至高雄市新興區○○○
    路與同心路口將被告攔下並報警處理等語（見警卷第8 頁、
    本院交訴卷第17頁至第19頁）、證人戊○○證人於警詢及本
    院審理時證稱：伊與丁○○因上開事故人車倒地，伊右腳踝
    挫傷，丁○○右小腿挫傷，被告並未停車查看，反而離開現
    場，丁○○與伊乃由後追趕至高雄市新興區○○○路與同心
    路口將被告攔下並報警處理等語（見警卷第11頁、本院交訴
    卷第19頁背面至第20頁），足以認定。
  (三)被告雖辯稱：其無肇事責任云云。惟按刑法第185 條之4 駕
    駛動力交通工具肇事，致人死傷而逃逸罪，只須有駕駛動力
    交通工具肇事，致人死傷，未下車救護而逃逸之事實，罪即
    成立，不以肇事之發生須有過失責任為要件（最高法院89年
    台上字第7622號、92年度臺上字第6541號、93年度臺上字第
    5699號判決意旨參照）。經查：依一般正常人之社會經驗，
    均應明知機車騎乘中突因事故倒地，機車之駕駛人及乘客應
    會受傷，而本件事故發生時，被告尚有回頭看到丁○○、戊○○人車倒地，被告自應明知其二人會因此而受傷，然被告
    卻未停車查看，反而逕自駛離現場，顯有肇事逃逸之故意。
    且被告當時係酒後駕駛、無照駕駛，業如前述，由此足見，
    被告有為免受罰而逃逸之動機與故意。至被告辯稱：其無肇
    事責任乙節，依上開說明，核與刑法第185 條之4 駕駛動力
    交通工具肇事，致人死傷而逃逸罪之成立與否無關，是本件
    雖係丁○○、戊○○所騎乘之機車，自後追撞被告所騎之機
    車，致人車倒地而受傷，但被告尚不能據此免責。
  (四)綜上所述，本案事證明確，被告所辯，不足採信，其犯行堪
    以認定，應依法論科。
三、核被告所為，係犯刑法第185 條之3 之不能安全駕駛動力交
    通工具罪、同法第185 條之4 之肇事致人傷害逃逸罪。被告
    所犯上開各罪間，犯意各別，行為互殊，應分論併罰。被告
    雖曾因公共危險案件經臺灣台東地方法院以98聲字第400 號
    裁定定其應執行刑為有期徒刑5 月確定，並於98年9 月15日
    因徒刑「易科罰金」出監，惟上開有期徒刑經易服社會勞動
    ，而尚未執行完畢等情，有台灣高等法院被告前案紀錄表在
    卷可查，是公訴意旨認被告係累犯，尚有未合。爰審酌被告
    前有多次酒後駕車之記錄，並因而遭監理機關吊扣其機車駕
    照，應明知酒後駕車造成自己及他人生命、身體、財產之危
    險性，竟仍在吊扣駕照再次酒後駕車，顯無尊重他人生命、
    身體、財產之觀念，又於本件交通事故發生後，基於逃避酒
    後駕車及無照駕駛罰則之動機，而逃離現場，所為誠不足取
    ，惟念及本件被害人丁○○、戊○○係因未保持安全距離而
    自後追撞被告，始為肇事主因等情，暨其犯罪動機、目的、
    手段，犯罪後所生之損害等一切情狀，分別量處如主文所示
    之刑，並諭知易科罰金之折算標準，並定其應執行刑及諭知
    易科罰金之折算標準。
據上論斷，應依刑事訴訟法第299 條第1 項前段，刑法第185 條
之3 、第185 條之4 、第41條第1 項、第51條第5 款，刑法施行
法第1 條之1 ，判決如主文。
本案經檢察官丙○○到庭執行職務。
中    華    民    國    99    年    6     月    10    日
                  刑事第二庭    審判長法  官  吳進寶
                                      法  官  李昆南
                                      法  官  施盈志
以上正本證明與原本無異。
如不服本判決應於收受送達後10日內向本院提出上訴書狀，並應
敘述具體理由；如未敘述上訴理由者，應於上訴期間屆滿後20日
內向本院補提理由書（均須按他造當事人之人數附繕本）「切勿
逕送上級法院」。
中    華    民    國    99    年    6     月    10    日
                                       書記官  蔡蓓雅
附錄本判決論罪之法條：
中華民國刑法第185條之3
服用毒品、麻醉藥品、酒類或其他相類之物，不能安全駕駛動力
交通工具而駕駛者，處1年以下有期徒刑、拘役或科或併科15萬
元以下罰金。
中華民國刑法第185條之4
駕駛動力交通工具肇事，致人死傷而逃逸者，處6 月以上5 年以
下有期徒刑。

司法院資訊處製作；財團法人民間司法改革基金會備份。
